【裁判字號】    91,簡,919
【裁判日期】    920612
【裁判案由】    消防法
【裁判全文】
臺北高等行政法院判決                              九十一年度簡字第九一九號
    原      告  甲○○
                丙○○
                              .
    共      同
    訴訟代理人  乙○○
                沈銀和律師
    被      告  宜蘭縣政府
    代  表  人  丁○○縣長）.
    訴訟代理人  己○○
                戊○○
                庚○○
右當事人間因消防法事件，原告不服內政部中華民國九十一年八月十六日台內訴字第
○九一○○○四七四六號（案號：0000000000）及九十一年八月二十八日
台內訴字第○九一○○○四七四七號（案號：0000000000）訴願決定，提
起行政訴訟。本院判決如左：
    主  文
原告之訴駁回。
訴訟費用由原告負擔。
    事實及理由
一、事實概要：緣宜蘭縣消防局第二大隊五結分隊於九十一年三月二十八日下午至原
    告丙○○所經營位於宜蘭縣五結鄉○○路全祥新村一四五號之「菠利飯當店」實
    施檢查，查獲原告甲○○正從事二百公斤液化石油氣鋼瓶灌氣作業（中星石化液
    化石油氣槽車），違反行為時（以下同）公共危險物品及可燃性高壓氣體設置標
    準暨安全管理辦法（下稱本辦法）第三十一條規定，開立舉發違反消防法案件通
    知單（編號00000000號及00000000號），被告認原告違反消防
    法第十五條、第四十二條規定，乃以九十一年四月二日府授消預字第○九一○○
    ○一六○八號消防法案件處分書裁處原告甲○○新臺幣（以下同）三萬一千元罰
    鍰，以府授消預字第○九一○○○一六○九號處分書裁處原告丙○○二萬一千元
    罰鍰。原告等不服，以本辦法第三十一條規定應符合ＣＮＳ八○六九「液化石油
    氣灌裝場設施安全標準」為之，惟查ＣＮＳ八○六九係為液化石油氣五○公斤以
    下瓦斯灌裝之安全灌裝場所，二○○公斤瓦斯鋼瓶規格與ＣＮＳ八○六九之規範
    無關，原處分引用法令錯誤，且該二○○公斤瓦斯鋼瓶為美國檢驗合格，合法進
    口，有經濟部商品檢驗局核發合格證書云云，向內政部提起訴願，惟遭訴願駁回
    ，原告仍不服，遂依法向本院提起行政訴訟。
二、兩造聲明：
    (一)原告聲明求為判決：訴願決定及原處分均撤銷。
    (二)被告聲明求為判決：駁回原告之訴。
三、兩造之爭點：ＣＮＳ八○六九「液化石油氣灌裝場設施安全標準」係規範液化石
    油氣五○公斤以下瓦斯灌裝之安全灌裝場所，原告得否主張其二○○公斤瓦斯鋼
    瓶規格與ＣＮＳ八○六九之規範無關而不應受罰？
    (一)原告主張之理由略謂：
      1.消防法第十五條第二項規定，有關消防安全管理辦法，由中央主管機關會同
        中央目的事業主管機關定之。縣府消防局以本辦法第三十一條處罰原告未符
        合液化石油氣灌氣或裝卸規定，然本辦法第三十一條規定，家庭及營業用液
        化石油氣之灌氣或裝卸應於符合ＣＮＳ八○六九「液化石油氣灌裝場設施安
        全標準」之分裝場為之，惟ＣＮＳ八○六九係為液化石油氣五十公斤以下瓦
        斯灌裝之安全灌裝場所，本件為二百公斤瓦斯鋼瓶規格與ＣＮＳ之規範無關。
      2.台灣目前所使用之瓦斯鋼瓶（單一瓦斯進出口）為四十餘年前所設計而延用
        至今，毫無改進，因瓦斯意外而產生之大小火災層出不窮，安全裝置（於開
        關上之簡陋洩壓閥）設計簡陋為其主因（於火災發生時開關內之軟墊會先遇
        熱融化，進而洩壓閥亦失去作用），只因價廉而被廣泛使用，安全性堪慮。
        反觀二百公斤瓦斯鋼瓶，為美國檢驗合格，且合法進口（先進國家早已使用
        二十餘年，從無事故及火災時亦無爆炸事例），桶上裝有1.防爆器：以防瓦
        斯外洩不止，產生氣爆或火災溫度升高時會自動開啟閥門，當降至安全溫度
        及壓力時自動關閉瓦斯，不致瓦斯外洩火上加油。2.容量錶：可知灌入容量
        多寡，不致超灌瓦斯而產生瓦斯外洩之情形。3.灌入口：只供灌入瓦斯，故
        密度緊合，灌裝時不洩絲毫瓦斯。4.輸出口：專供瓦斯輸出使用，並附設有
        瓦斯滿位察覺器，以防容量錶損壞時可知瓦斯滿水位，安全無慮。且經由經
        濟部商檢合格，美國ＤＯＴ通過，經濟部商品檢驗局核發「輸入合格證書」
        在案。消防單位豈能以ＣＮＳ八○六九規範灌氣標準而自我設限？
      3.該瓦斯鋼瓶於政府核准進口，合法檢驗取得合格證書後，在未經中華民國政
        府頒令禁止使用此鋼瓶命令前提下，即先逕行處罰，實無理由。且未經法令
        明文規定二百公斤灌裝方式，就先自誤認作以ＣＮＳ八○六九灌裝場來灌裝
        此進口瓦斯鋼瓶，而自做主張排除此二百公斤鋼瓶在美國合法灌氣之方式，
        違背本辦法第十七條及第二十五條法令之精神。
      4.行政院勞工委員會於八十一年四月十四日以台八十一勞檢二字第○八一八○
        號函規定，對於高壓氣體鋼瓶，其內容積在○．五立方公尺以下者，如事業
        單位以水壓試驗，外觀檢查合格並依批號製作檢查成績紀錄備查者，認定符
        合「高壓氣體勞工安全規則」第九十二條第一款規定，得予灌裝，對上開容
        器於「高壓氣體容器安全規則」未訂定前，依勞工檢查方針處理。本件鋼瓶
        內容積為○．三七七立方公尺，並未超過標準。原告甲○○所屬公司鑑於此
        特進口獲美國專利ＤＯＴ國家標準之容器、槽車，均依政府安全標準規定通
        過檢驗合格使用，且亦有宜蘭地院八十六年度羅秩字第二八號裁定可證明。
      5.原告訴願時本辦法第三十一條已刪除，請撤銷原處分。另原告丙○○為餐廳
        業者，非儲存、處理、搬運、設置之單位場所，非消防法規所規範之對象，
        原處分有嚴重之瑕疵。
    (二)被告主張之理由：
      1.「按液化石油氣販賣場所儲放之液化石油氣，總儲氣量不得超過一二八公斤
        。液化石油氣備用量，供家庭使用者，不得超過四十公斤；供營業使用者，
        不得超過八十公斤。前二項液化石油氣鋼瓶儲氣量之重量，應符合ＣＮＳ二
        四四八「液化石油氣鋼瓶（瓶身）構造」規定」及「家庭或營業用液化石油
        氣之灌氣或裝卸，應於符合ＣＮＳ八○六九『液化石油氣灌裝場設施安全標
        準』之分裝場為之」為本辦法第二十七條、第三十一條所明定，查原告甲○
        ○私自以大型瓦斯槽車，於五結鄉○○路全祥新村一四五號「菠利飯當店」
        從事二百公斤液化石油氣鋼瓶灌裝作業，其違反上揭規定，已堪認定。
      2.本辦法第二十七條第三項明定，供營業及家庭使用液化石油氣鋼瓶儲氣量之
        重量，應符合ＣＮＳ二四四八「液化石油氣鋼瓶（瓶身）構造」規定，即液
        化石油氣鋼瓶儲氣量之重量可分為二公斤、四公斤、十公斤、十六公斤、二
        十公斤、五十公斤等六種，原告辯稱二百公斤液化石油氣鋼瓶並無適用標準
        ，顯與規定不符。
      3.原告辯稱：液化石油氣鋼瓶經中華民國經濟部商品檢驗局檢驗合格，並比照
        美國國家標準，其從事二百公斤裝液化石油氣鋼瓶之灌氣作業係符合國際標
        準規定，與消防法及本辦法規定無關等，其陳述內容明顯已違反液化石油氣
        之灌裝、裝卸應於符合ＣＮＳ八○六九『液化石油氣灌裝場設施安全標準』
        規定分裝場方可為之規定，其私自以大型瓦斯槽車沿街違規分裝液化石油氣
        行為，容易造成意外事故，影響公安甚鉅，被告依法取締上揭違規行為，係
        為避免發生重大公安事故，依法並無不合。
四、按消防法第十五條、第四十二條規定：「公共危險物品及可燃性高壓氣體應依其
    容器、裝載及搬運方法進行安全搬運；達管制量時，應在製造、儲存或處理場所
    以安全方法進行儲存或處理。前項公共危險物品及可燃性高壓氣體之範圍及分類
    ，製造、儲存或處理場所之位置、構造及設備之設置標準，儲存、處理及搬運之
    安全管理辦法，由中央主管機關會同中央目的事業主管機關定之。．．．」「第
    十五條所定公共危險物品及可燃性高壓氣體之製造、儲存或處理場所，其位置、
    構造及設備未符合設置標準，或儲存、處理及搬運未符合安全管理規定者，處其
    管理權人或行為人新臺幣二萬元以上十萬元以下罰鍰；經處罰鍰後仍不改善者，
    得連續處罰，並得予以三十日以下停業或停止其使用之處分。」次按公共危險物
    品及可燃性高壓氣體設置標準暨安全管理辦法第二十七條第三項、第三十一條規
    定：「前二項液化石油氣鋼瓶儲氣量之重量，應符合ＣＮＳ二四四八『液化石油
    氣鋼瓶（瓶身）構造』規定。」「家庭或營業用液化石油氣之灌氣或裝卸，應於
    符合ＣＮＳ八○六九『液化石油氣灌裝場設施安全標準』之分裝場為之。」又各
    級消防主管機關辦理消防安全檢查違法案件處理注意事項之表八─公共危險物品
    及可燃性高壓氣體各類事業場所違規程度裁處分類表編號十六規定，液化石油氣
    各類事業場所未符合灌氣或裝卸規定者，屬嚴重違規，第一次裁處四萬元以下罰
    鍰。
五、卷查本件宜蘭縣消防局第二大隊五結分隊於九十一年三月二十八日派員至原告丙
    ○○於宜蘭縣五結鄉○○路全祥新村一四五號所經營之「菠利飯當店」營業場所
    實施檢查，查獲原告甲○○正從事二百公斤液化石油氣鋼瓶灌氣作業，違反本辦
    法第三十一條規定，即開立舉發違反消防法案件通知單，此有宜蘭縣消防局第二
    大隊五結分隊舉發違反消防法案件通知單附訴願卷可稽，原告對於上開事實亦不
    爭執。惟主張二百公斤容量之瓦斯鋼瓶於政府核准進口，合法檢驗取得合格證書
    後，在未經政府頒令禁止使用此鋼瓶命令前提下，被告即先逕行處罰，實無理由
    。且未經法令明文規定二百公斤灌裝方式，就先自誤認作以ＣＮＳ八○六九灌裝
    場來灌裝此進口瓦斯鋼瓶，而自做主張排除此二百公斤鋼瓶在美國合法灌氣之方
    式，違背本辦法第十七條及第二十五條法令之精神，顯非合法云云。經查公共危
    險物品及可燃性高壓氣體設置標準暨安全管理辦法第二十七條第三項、第三十一
    條規定說明載：參照ＣＮＳ二四四八「液化石油氣鋼瓶（瓶身）構造」規定，明
    定液化石油氣鋼瓶儲氣量之重量可分為二公斤、四公斤、十公斤、十六公斤、二
    十公斤、五十公斤等六種；液化石油氣之灌裝或裝卸過程稍有不慎，極易造成危
    險，故其灌裝或裝卸應於符合ＣＮＳ八○六九「液化石油氣灌裝場設施安全標準
    」規定之分裝場，方可為之，並禁止以氣槽車沿街灌氣。ＣＮＳ八○六九僅規定
    液化石油氣五○公斤以下瓦斯灌裝之安全灌裝場所，實係該辦法定頒時，尚無業
    者進口二○○公斤瓦斯鋼瓶，縱該二００公斤鋼瓶經美國ＤＯＴ通過，並經濟部
    商品檢驗局核發「輸入合格證書」在案，復經行政院勞工委員會函釋得予灌裝，
    至多亦僅可在ＣＮＳ八○六九灌裝場來灌裝，蓋其規格既遠遠超出ＣＮＳ八○六
    九之規範，其安全標準及灌裝方式尤應超過五十公斤以下，自毋庸贅言。原告甲
    ○○私自以大型瓦斯槽車，於原告丙○○之前開營業場所從事二百公斤液化石油
    氣鋼瓶灌裝作業，其違反上揭規定，已堪認定。從而被告機關分別裁處原告甲○
    ○、丙○○各三萬一千元、二萬一千元罰鍰，於法並無不合。訴願決定加予維持
    ，亦稱妥適。原告徒執前詞，聲請撤銷，為無理由，應予駁回，且不經言詞辯論
    為之。
據上論結，本件原告之訴為無理由，爰依行政訴訟法第二百三十六條、第二百三十三
條第一項、第九十八條第三項前段，判決如主文。
中    華    民    國    九十二      年      六      月      十  二      日
                     臺 北 高 等 行 政 法 院  第 四 庭
                                    法    官  鄭 忠 仁
右為正本係照原本作成。
本件以訴訟事件所涉及之法律見解具有原則性者為限，始得於本判決送達後二十日內
向本院提出上訴狀並表明上訴理由，如已於本判決宣示後送達前提起上訴者，應於判
決送達後二十日內補具上訴理由（均按他造人數附繕本），且經最高行政法院許可後
方得上訴。
中      華      民      國    九十二    年      六      月     十二     日
                                    書 記 官  林 玉 卿


司法院資訊處製作；財團法人民間司法改革基金會備份。
